臺灣新竹地方法院交通事件裁定　93年度交聲字第231號
原處分機關
即移送機關　交通部公路總局新竹區監理所新竹市監理站
受處分人即
異　議　人　甲○○
上列異議人即受處分人因違反道路交通管理處罰條例案件，對於
交通部公路總局新竹區監理所新竹市監理站民國93年11月10日竹
監新五字第裁51─E00000000號違反道路交通管理事件裁決書，
聲明異議，本院裁定如下：
    主  文
原處分撤銷。
甲○○不罰。
    理  由
一、原處分機關裁決理由意旨略以：
    受處分人即異議人甲○○駕駛ＪＲ─五九一一號自小客車於
    民國93年10月14日20時39分在新竹市○○路、經國路口，為
    新竹市警察局第三分局警備隊警員孫宜斌以「駕駛車輛撥打
    手持式行動電話」，掣製新竹市警察局竹市警交字第E0
    0000000 號舉發違反道路交通管理事件通知單。因異議人於
    上開舉發單所載應到案時間內到站表示不服裁罰，原處分機
    關為求慎重向原舉發單位查證，經原舉發單位即新竹市警察
    局於93年11月3 日以竹市警交字第0930050924號函覆說明「
    ‧‧本案經查該車於本市○○路○○路駕駛ＪＲ─五九一一
    號自小客車撥打手持行動電話由本局員警親眼目賭而當場攔
    停據以舉發，舉發無訛；‧‧」，故本站乃依據道路交通管
    理處罰條例第31條之1 第1 項規定於93年11月10日填製竹監
    新五字第裁51─E00000000 號違反道路交通管理事件裁決書
    裁處異議人罰鍰新臺幣（下同）3 千元整。
二、異議意旨略以：
    其於上揭時地完全沒撥打手持行動電話，經調閱當月份行動
    電話通話明細單，警員所指違規時間內亦無撥打電話之紀錄
    ，舉發之紅單稱異議人駕駛車輛撥打行動電話應屬錯誤，請
    求將該違法之處分予以撤銷等語。
三、按違規事實應依證據認定之，無證據不得認定其違規事實；
    又不能證明受處分人違規或其行為不罰者，應諭知不罰之裁
    定，道路交通管理處罰條例第89條、刑事訴訟法第154 條第
    2 項、第301 條第1 項，分別定有明文。又交通法庭認為聲
    明異議有理由者，應以裁定將原處分經聲明異議部分撤銷，
    並自為裁定，道路交通案件處理辦法第20條亦定有明文。再
    按認定不利於被告之事實，須依積極證據，苟積極證據不足
    為不利於被告事實之認定時，即應為有利於被告之認定，更
    不必有何有利之證據；且事實之認定，應憑證據，如未能發
    現相當證據，或證據不足以證明，自不能以推測或擬制之方
    法，以為裁判基礎；而認定犯罪事實所憑證據，雖不以直接
    證據為限，間接證據亦包括在內；然而無論直接或間接證據
    ，其為訴訟上之證明，須於通常一般之人均不致有所懷疑，
    而得確信其為真實之程度者，始得據為有罪之認定，若其關
    於被告是否犯罪之證明未能達此程度，而有合理性懷疑之存
    在，致使無從形成有罪之確信，根據「罪證有疑，利於被告
    」之證據法則，即不得遽為不利被告之認定，亦分別有最高
    法院30年上字第816 號、40年台上字第86號、76年台上字第
    4986號等判例可資參照。
四、經查：
  (一)關於異議人當時駕駛車輛之際有無撥打手持式行動電話，原
    舉發單位並無相關交通違規照片附卷可參，而證人即上揭舉
    發違反道路交通管理事件通知單之掣單人孫宜斌警員於94年
    2 月22日下午2 時30分庭訊時證稱：「‧‧當天我們在擴大
    臨檢，有同事將違規者攔下，‧‧我在最後面負責收取證件
    並開立罰單，本件開異議人撥打行動電話是最前面的交通隊
    小隊長叫我開的‧‧（問：你有沒有看到異議人甲○○當時
    一邊開車一邊拿手持式行動電話在講話？）沒有。‧‧當時
    異議人被攔下後引導到我旁邊，他人還坐在駕駛座，我問小
    隊長是什麼事，小隊長說打行動，‧‧異議人當場就說他要
    去申訴。‧‧異議人下車時手上並沒有拿東西，後來我們請
    他把行動電話拿出來，他將手伸入褲子的口袋或腰際拿出行
    動電話來。‧‧我當時有問小隊長，小隊長說他確實有看到
    。‧‧（問：小隊長當時有沒有就異議人違規時拍照？）沒
    有」等語（見同日筆錄）。又異議人於上述庭訊時堅稱：「
    當時沒有在講行動電話，我當時被警察攔下來，那裡警察有
    好多個在執行勤務，開紅單的警察是坐在警車裡的，警察跟
    我拿行、駕照後就開我紅單，我說是什麼事情，警察說我在
    講行動電話，我說沒這回事，警察就要我把身上的行動電話
    拿出來，‧‧覺得可能是因為當天天氣熱我用手把額頭和耳
    朵邊的汗抹去，警察誤以為我是講行動電話。」等語（亦見
    同日筆錄）。綜合上情，本件證人孫宜斌警員當時並未親眼
    目賭異議人有駕駛車輛撥打手持式行動電話之違規行為，以
    及異議人當場遭受舉發時即以口頭提出申訴之事實，均堪可
    認定。
  (二)另本件舉發違規通知單所載之行動電話號碼000000
    0000號，據上述異議人之陳述及證人之證述說明，係異
    議人於警方實施臨檢勤務當時所告知並記載於該舉發違規通
    知單上。然依異議人所提出之前述行動電話號碼通話明細單
    所示，異議人於本件受舉發之93年10月14日20時39分，確無
    撥打該行動電話之通話紀錄，且93年10月14日最後之通話時
    間為19時19分22秒，此有前述行動電話通話明細單在卷可按
    ，是以，本件尚無從肯認異議人有於前揭時間、地點撥打手
    持式行動電話。
  (三)末查，原處分機關即交通部公路總局新竹區監理所新竹市監
    理站於本件移送書中雖稱「‧‧異議人僅提供該手機發話紀
    錄，並未提供接話紀錄；尚難採信未使用手持或行動電話」
    。惟異議人辯稱，用戶只能申請發話紀錄但無法調取接話紀
    錄，故其僅能提出發話紀錄明細，而經本院函調上開行動電
    話號碼之雙向通聯，迄今並未回覆，此有公函在卷可稽，從
    而，本院自僅得依據現存之證據作為認定基礎。如前所述，
    本件並無違規採證照片或現場錄影可供佐證，開立舉發單之
    警員又未親眼目睹異議人之違規行為，而異議人業已提出有
    利於己之發話紀錄明細，本諸「認定不利於被告之事實，須
    依積極證據，苟積極證據不足為不利於被告事實之認定時，
    即應為有利於被告之認定，更不必有何有利之證據；且事實
    之認定，應憑證據，如未能發現相當證據，或證據不足以證
    明，自不能以推測或擬制之方法，以為裁判基礎」之說明，
    尚無從肯認異議人於上開時間、地點有撥打手持式行動電話
    之交通違規事實。本件異議為有理由，自應將原處分予以撤
    銷，另行諭知聲明異議人不罰之處分。
五、據上論斷，應依道路交通案件處理辦法第20條，裁定如主文
    。
中　　華　　民　　國　　94　　年　　4 　　月　　29　　日
                交通法庭  法  官  李珮瑜
以上正本證明與原本無異。
如不服本裁定，應於裁定送達後5日內向本院提出抗告狀。
中　　華　　民　　國　　94　　年　　4 　　月　　29　　日
                          書記官  龔紀亞
